臺灣屏東地方法院民事判決　　　　　　　95年度重訴字第45號
原　　　告　乙○○
訴訟代理人　林朋助律師
複代理人　　陳純青律師
被　　　告　丁○○
訴訟代理人　林幸郎律師
上列當事人間請求損害賠償事件，本院於民國96年4月25日言詞
辯論終結，判決如下：
    主  文
被告應給付原告新臺幣陸佰陸拾玖萬玖仟佰貳拾捌元，及自民
國九十五年一月二十六日起至清償日止，按週年利率百分之五計
算之利息。
原告其餘之訴駁回。
訴訟費用由被告負擔七分之六，餘由原告負擔。
本判決於原告以新臺幣貳佰拾萬元為被告供擔保後，得假執行
。但被告以新臺幣陸佰陸拾玖萬玖仟佰貳拾捌元為原告預供擔
保後，得免為假執行。
    事實及理由
一、程序方面：按訴狀送達後，原告不得將原訴變更或追加他訴
    ，但擴張或減縮應受判決事項之聲明者，不在此限，民事訴
    訟法第255 條第1 項但書第3 款定有明文。經查，原告原請
    求被告應給付原告新臺幣（下同）8,778,537 元，及自起訴
    狀繕本送達翌日起至清償日止，按週年利率百分之5 計算之
    利息；嗣變更上開請求範圍為：被告應給付原告7,566,627
    元及同上開計算之利息，核屬單純減縮應受判決事項之聲明
    ，參諸前揭規定，應予准許。
二、原告主張：被告於民國94年2 月6 日20時許在屏東縣某路邊
    攤飲用啤酒後，駕駛車牌號碼YDL ─360 號重型機車，沿屏
    東縣竹田鄉台一線往內埔方向行駛，於同日23時25分許，行
    經屏東縣竹田鄉二崙村台一線北上410.3 公里處前之慢車道
    時，伊因領有重度肢障殘障手冊，駕駛加裝2 輪輔助器具、
    車號PDX ─822 號之重型機車在前方行駛於外側快車道，被
    告應注意汽車行駛時，駕駛人應隨時車前狀況及兩車併行之
    間隔，並隨時採取之必要安全措施，但卻未注意，迨被告行
    駛至伊騎乘之機車旁時，未保持兩車之併行間隔及注意車前
    狀況，被告駕駛之機車左側車身擦撞伊所駕機車之右後輪，
    ，致伊頭部外傷併顱內出血，受有右側偏癱及失語症等一肢
    機能及語能毀敗之傷害，而被告經抽血檢驗測得其血液中酒
    精濃度值高達128 ｍｇ/ ｄｌ（相當於呼氣中酒精濃度每公
    升0.64毫克）。伊因上開傷害受有：醫療費用新臺幣（下
    同）11,410元；看護費：伊分別於94年2 月7 日至3 月25
    日、94年5 月15日至5 月28日住院就醫，共61天，此部分看
    護費，每日以2,000 元計算，共122,000 元，又伊因上開車
    禍已全身癱瘓，需由他人照料，以伊平均餘命30年計算，扣
    除中間利息，按月請求最低薪資15,840元，一次請求看護費
    3,906,86 9元，故看護費用請求4,028,869 元；喪失勞動
    能力損失：伊原任職永盛佛具店，擔任雕刻師，每月收入2
    萬元，因上開車禍事件，已喪失工作能力，以60歲退休年齡
    為計算，伊喪失15年之勞動能力，損失金額為2,738,258 元
    ；精神慰撫金：伊因上開車禍事件形同植物人，生活需仰
    賴他人協助，受有精神上重大打擊，故請求200 萬元。伊已
    領取汽車強制責任險保險理賠金1,211,910 元，故扣除此部
    分金額，被告應賠償7,566,627 元等語，並聲明：被告應給
    付原告7,566,627 元，及自起訴狀繕本送達翌日起至清償日
    止，按週年利率百分之5 計算之利息；願供擔保，請准宣告
    假執行。
三、被告則以：伊因為原告由快車道臨時闖進慢車道閃避不及而
    肇事，原告就本件車禍與有過失。且原告已領取之強制汽車
    責任險理賠金應予扣除，看護費則應提出實際支出，且由原
    告母親看護，不得請求，慰撫金請求亦過高等情置辯，並聲
    明：原告之訴駁回；願供擔保，免為假執行。
四、兩造不爭執事項：
(一)、被告於94年2 月6 日20時許沿屏東縣竹田鄉台一線往內埔方
    向行駛，於同日23時25分許，行經屏東縣竹田鄉二崙村台一
    線北上410.3 公里處前之慢車道時，適有領有重度肢障殘障
    手冊之原告駕駛加裝2 輪輔助器具、車號PDX ─822 號之重
    型機車在前方行駛於外側快車道，被告於行駛至原告機車旁
    時，其所駕駛之機車左側車身擦撞原告所駕機車之右後輪，
    兩車均倒地，致原告頭部外傷併顱內出血因而受有右側偏癱
    及失語症等一肢機能及語能毀敗之重傷害。被告經抽血檢驗
    測得其血液中酒精濃度值高達128 ｍｇ/ ｄｌ（相當於呼氣
    中酒精濃度每公升0.64毫克）。
(二)、原告因本件車禍傷害，已領取汽車強制責任保險理賠金額1,
    211,910 元。
(三)、原告因本件車禍傷害已支出醫療費用11,410元。
五、經兩造整理後，本件爭點為：(一)、被告是否應負過失侵權行
    為損害賠償責任？(二)、原告得請求之損害賠償金額為何？茲
    分敘如下：
（一）按因故意或過失不法侵害他人之權利者，負損害賠償責任
      ；不法侵害他人之身體或健康者，對於被害人因此喪失或
      減少勞動能力或增加生活上之需要時，應負損害賠償責任
      ；不法侵害他人之身體、健康者，被害人雖非財產上之損
      害，亦得請求賠償相當之金額，民法第184 條第1 項前段
      、第193 條第1 項、第第195 條第1 項前段定有明文。經
      查，被告於前揭時、地，因酒後駕車，且疏於注意車前狀
      況及兩車併行之間隔，並隨時採取之必要安全措施，以致
      其所駕駛之機車左側車身擦撞伊所駕機車之右後輪，致原
      告受有頭部外傷併顱內出血因而受有右側偏癱及失語症等
      一肢機能及語能毀敗之傷害，被告因酒後駕車及過失致人
      重傷害案件，經法院分別判處有期徒刑4 月、6 月，應執
      行有期徒刑9 月，得易科罰金確定等事實，有屏東縣警察
      局潮州分局94年潮警刑字第0940012411號、臺灣屏東地方
      法院檢察署94年度他字第376 號、94年偵字第2205號、本
      院94年度交易字第144 號、臺灣高等法院高雄分院95交上
      易字第93號卷可佐，被告就本件車禍事故之發生確有過失
      ，自應負侵權行為賠償責任。被告固另辯稱：原告亦與有
      過失一情，然上開車禍肇因於被告因飲用酒類而致體內酒
      精濃度過高，無法安全駕駛，且於超越原告所騎乘之機車
      時，未保持安全間隔，原告就上開車禍並無過失行為，臺
      灣省車輛行車事故覆議鑑定委員會鑑定意見書亦同此認定
      （上開偵字卷卷第15-16 頁），被告上開抗辯，並無依據
      ，殊難採信。
（二）就原告得請求之各項損害賠償金額，審酌如下：
    (1)醫療費用部分：原告因上開車禍事件支出醫療費用共11,4
      10元，有國仁醫院、長庚醫院收據各1 張為證（本院95年
      度交附民字第16號卷7-8 頁），具屬必要之醫療費用，被
      告亦無爭執，原告此部分請求，即有理由。
    (2)看護費部分：原告主張因上開車禍事件，分別於94年2
      月7 日至3 月25日、94年5 月15日至5 月28日住院就醫，
      共61天，被告未予爭執，又上開住院期間，原告因受有頭
      部外傷併顱內出血之傷害，故於94年2 月7 日接受開顱手
      術，直至94年3 月18日仍呈現意識渾沌、右側肢體癱瘓之
      症狀，亦有長庚紀念醫院診斷證明書為憑（上開警卷19、
      20頁），原告上開住院期間，顯然無法自行照料生活，而
      有他人全日協助照護之必要。故原告主張受其母親丙○○
      ○照護，實屬合理必要，至於上開住院期間看護費用之請
      求，原告主張以每日2,000 為計算，被告並無爭執，本院
      亦認該金額合乎現今醫療院所附設照護營業機構收費標準
      ，尚屬適當，從而，原告就上開住院期間得請求之看護費
      用為122,000 元（2,000 ×61＝122,000） ，即有理由。
      原告另主張：按平均餘命30年扣除中間利息，請求被告
      一次賠償看護費用部分，本院審酌：原告於本件車禍發生
      前固為肢障人士，並領有殘障手冊（本院刑事卷33頁），
      然原告尚能騎乘機車前往工作，生活且能自理，無需他人
      照顧日常生活起居，有原告母親丙○○○證稱「（乙○○
      如何去工作？）還沒車禍前，手好好的，可以自己洗澡、
      吃飯、照顧自己。」等語可佐（本院卷63頁），惟原告出
      院後接受復健治療，仍呈現身體右側偏癱，即右側肢體活
      動功能完全喪失，進步幅度不大，另失語症為表達性失語
      症，由於出血區已傷及語言區，後遺症仍會持續存在，且
      尚有憂鬱症傾向，日常生活需仰賴他人照顧，分別有長庚
      醫院高雄分院函2 件、診斷證明書1 張（本院刑事卷11、
      14頁、本院卷54頁），及原告生活現況照片2 張（本院卷
      55頁）可稽，而原告母親丙○○○亦到庭證稱：「（現在
      車禍後如何處理日常生活？）車禍後，原告無法處理自己
      的生活，吃飯、大小便都是我在幫忙處理的。」（本院卷
      64頁）等語可證，認原告終生確實需由親人隨身看護。故
      以原告母親丙○○○全日看護原告所付出之勞力、時間，
      參照原告主張以行政院勞工委員會86年10月16日台勞動二
      字第045013號函公告：一般勞工之每月基本工資為15,840
      元，計算每月看護原告之費用，應屬合理，而被告對於原
      告主張以平均餘命30年計算上開看護費用，亦無爭執（本
      院卷69頁），故此部分看護費用，為求訴訟經濟，原告自
      得按平均餘命扣除中間利息，請求被告一次賠償看護費用
      ，依此霍夫曼計算法計算結果，原告得請求之看護費用為
      3,539,570 元（計算式為：15,840×12×18.0000000 0
      （30年之霍夫曼係數）=3,539,570），即屬正當。被告固
      辯稱：原告應提出看護費實際支出證明，且由原告母親看
      護不能請求云云，惟查親屬照顧被害人之起居，固係出於
      親情，但親屬看護所付出之勞力，並非不能評價為金錢，
      只因兩者身分關係密切而免除支付義務，此種親屬基於身
      分關係之恩惠，自不能加惠於加害人，故應衡量及比照僱
      用職業護士看護情形，認被害人受有相當看護費之損害，
      得向加害人求償（最高法院93年度臺上字第472 號判決意
      旨供參）。故原告因上開傷害而受其母親看護，雖無現實
      看護費支出，亦應認原告受有相當看護費之損害而得向被
      告求償，被告上開辯詞，殊難採信。
    (3)喪失勞動能力部分：原告主張受傷前任職於永盛佛具店，
      擔任雕刻師，每月收入2 萬元之事實，業據證人即永盛佛
      具店負責人甲○○結證屬實（本院卷59頁），並有在職證
      明書1 件為憑（本院95年度交附民字第16號卷9 頁），被
      告亦無爭執，堪信為真實。原告因右側肢體活動功能完全
      喪失，以致右上肢無法施力，且因罹患失語症，而無法表
      達與人溝通，已有上開所述醫院診斷證明書、原告現況照
      片可證，依原告上開受傷害病症，其肢體及語言能力均毀
      敗成重傷，終身無法從事任何工作，應認已喪失全部勞動
      能力，而被告對於原告以勞動基準法第54條第1 項勞工退
      休年齡為60歲為基準，原告尚餘15年勞動能力期間，並無
      爭執，故依此計算結果，原告得請求賠償之金額為2,738,
      258 元（計算式為：20,000×12×11.00000000 （15年之
      霍夫曼係數）= 2,738,258）。
    (4)精神慰撫金：原告於上開車禍事故前，固為肢障人士，但
      有穩定之工作收入，仍可憑一己之力自理生活，實屬不易
      ，經濟生活方面：除上開佛具店收入外，並無不動產財產
      資料，有本院經稅務電子閘門財產所得調件明細清單1件
      可憑（本院卷82頁），經此車禍事故，身體健康方面：不
      僅右側肢體活動功能完全喪失，且右上肢亦無法施力，甚
      且因失語症，而無法表達與人溝通，已毫無謀生能力，生
      活亦需親人照料；而心理健康則有憂鬱症傾向，自受有極
      大之傷害。被告則任職於貨運公司，94年度薪資所得32萬
      餘元，有房屋1 筆、土地2 筆，總值1,238,000 元，亦有
      本院經稅務電子閘門財產所得調件明細清單1 件為憑（本
      院卷84頁），並參以被告就上開車禍肇事之情節，原告接
      受醫療之身體、心理上痛楚，本院認原告請求非財產上損
      害之金額，以150 萬元為相當。
    (5)綜上所述，原告基於侵權行為之法律關係，得請求被告賠
      償原告醫療費用11,410元、看護費3,661,570 元、喪失勞
      到能力損失2,738,258 元、精神慰撫金150 萬元，共7,91
      1,238 元，洵屬正當。
    (6)惟按保險人依本法規定所為之保險給付，視為被保險人損
      害賠償金額之一部分；被保險人受賠償請求時，得扣除之
      ，強制汽車責任保險法第32條定有明文。若被告為交通事
      故之肇事者，並依法投保強制汽車責任保險，且被害人已
      經受領強制汽車責任保險金，則其所受領之保險金應視為
      被告損害賠償金額之一部分，應扣除該強制汽車責任保險
      金，以其餘額請求被告賠償。原告於上開車禍事故後，已
      受領保險人依強制汽車責任保險法規定給付之保險金1,21
      1,910 元之事實，為兩造不爭執，則依前揭規定，原告得
      請求賠償金額自應扣除上開已受領保險金。從而，原告得
      請求被告賠償金額為6,699,328 元（7,911,238 －1,211,
      910 ＝6,699,328）
六、綜上，原告基於侵權行為損害賠償請求權，請求被告給付6,
    699,328 元，及自起訴狀繕本送達翌日即民國95年1 月26日
    起至清償日止，按週年利率百分之5 計算之利息，為有理由
    ，應予准許，逾此部分之請求，為無理由，應予駁回。
七、假執行之宣告：兩造均陳明願供擔保，聲請宣告假執行或免
    假執行，爰分別酌定相當之擔保金額，准許之。至原告敗訴
    部分，其假執行之聲請已失所附麗，應駁回之。
八、本件判決事證已臻明確，兩造其餘攻擊防禦及舉證，經核與
    本件判決結果無影響，爰不加以一一論述，附此敘明。
九、據上論結，本件原告之訴為一部有理由，一部無理由，依民
    事訴訟法第79條、第390 條第2 項、第392 條第2 項、第3
    項，判決如主文。
中　　華　　民　　國　　96　　年　　4 　　月　　30　　日
                  民事第二庭審判長法  官  阮世賢
                                  法  官  楊文廣
                                  法　官　林孟和
以上為正本，係照原本作成。
如不服本判決，應於收受送達後20日內向本院提出上訴書狀，其
未表明上訴理由者，應於提出上訴後20日內向本院補提理由書狀
（均須按他造當事人之人數附繕本）。
                                  書記官　蔣開屏
中　　華　　民　　國　　96　　年　　4 　　月　　30　　日
